【裁判字號】    96,交易,180
【裁判日期】    970422
【裁判案由】    過失傷害等
【裁判全文】
臺灣桃園地方法院刑事判決             96年度交易字第180號
公  訴  人  臺灣桃園地方法院檢察署檢察官
被      告  乙○○
選任辯護人  范坤棠律師
            徐建弘律師
上列被告因過失傷害案件，經檢察官聲請簡易判決處刑（95年度
調偵字第629 號），本院認本件不宜行簡易程序，而改用通常程
序審理，本院判決如下：
    主  文
乙○○因過失傷害人致重傷，處有期徒刑柒月，減為有期徒刑參
月又拾伍日，如易科罰金以銀元參佰元即新台幣玖佰元折算壹日
。
    事  實
一、乙○○於民國95年5 月15日17時15分許，騎乘車號MD2-912
    號重型機車，沿桃園縣蘆竹鄉○○街由北向南行駛，行經桃
    園縣蘆竹鄉○○街與武聖街設有閃紅燈之交岔路口時，其本
    應注意行經閃光紅燈表示「停車再開」車輛應減速接近，先
    停止於交岔路口前，讓幹道車優先通行後認為安全時，方得
    續行，依當時之天候、路面狀況等客觀情狀，亦別無不能注
    意之情事，竟貿然駛入上開交岔路口並往前直行，適有疏未
    注意佩戴安全帽之丁○○於同日在不詳處所飲酒後，已達不
    能安全駕駛動力交通工具之程度（其所涉公共危險罪部分，
    另行判決），仍於同日下午騎乘車牌號碼FJ8-762 號重型機
    車，沿蘆竹鄉○○街由西往東行駛，因酒後操控車輛能力減
    弱，且疏未注意閃光黃燈表示「警告」，車輛應減速接近，
    注意安全，小心通過，致MD2-912 號重型機車車頭撞擊FJ8-
    762 號重型機車之左側，丁○○駕駛之FJ8-762 號重型機車
    因之倒地往右前方滑行約9.3 公尺後，滑落路邊水溝內，丁
    ○○因之受有外傷性蜘蛛膜下出血及顱內出血等傷害，經路
    人報警將丁○○送醫急救，經敏盛綜合醫院於當日18時31分
    ，抽血檢驗丁○○血液中酒精濃度含量為112mg/dl（換算為
    呼氣酒精濃度含量為每公升0.56亳克）而查獲，丁○○在敏
    盛綜合醫院急救並入加護病房續行治療後，於95年5 月30日
    至長庚紀念醫院林口分院急診、住院治療，後歷經至該分院
    入院、出院治療多次，現經診斷為癲癇症及外傷性腦出血後
    、交通性水腦症、術後，現仍遺有癲癇症、吞嚥併行動困難
    及智能退化而不能自理其日常生活等重大不治或難治之重傷
    。
二、案經丁○○之妻甲○○訴由桃園縣政府警察局大園分局報告
    臺灣桃園地方法院檢察署檢察官偵查後聲請簡易判決處刑，
    經本院改用通常程序審理。
    理  由
一、訊據被告乙○○固不否認於上開時間經過上開肇事現場並發
    生上開車禍，惟矢口否認有何過失，辯稱：伊已經經過停止
    線，已經過了路口，伊機車騎得很慢，伊至路口時，看左右
    並無來車，是丁○○很快地衝過來，伊沒有辦法預防，是丁
    ○○之機車撞到伊機車前蓋板云云；辯護人另辯稱：被害人
    丁○○尚須持續追蹤觀察，始能判定是否為重傷害云云。惟
    查：依卷附車損照片顯示，被告乙○○駕駛之MD2-912 號重
    型機車車頭面板之下端及被害人丁○○駕駛之FJ8-762 號重
    型機車之左側受有嚴重之毀損情形，該二機車其他部位則大
    致完好，可見，顯係被告乙○○駕駛之MD2-912 號重型機車
    車頭面板之下端主動撞擊被害人丁○○駕駛之FJ8-762 號重
    型機車之左側，被告乙○○竟辯稱係丁○○來撞伊之機車云
    云，顯與事實不合。再按汽車行駛至交岔路口，其行進應遵
    守燈光號誌之指揮，道路交通安全規則第102 條第1 項第1
    款定有明文；查案發之交岔路口，就被告乙○○行向而言，
    設有閃光紅燈，就被害人丁○○行向而言，設有閃光黃燈，
    此觀卷附道路交通事故現場圖、現場照片自明。按閃光紅燈
    表示「停車再開」車輛應減速接近，先停止於交岔路口前，
    讓幹道車優先通行後認為安全時，方得續行，此在道路交通
    標誌標線號誌設置規則第211 條第1 項第2 款規定甚明，被
    告乙○○依當時之主、客觀情狀又無不能注意之情事，竟疏
    未注意及此，未在交岔路口前停車，而貿然將車輛駛入交岔
    路口內，因而主動擊擊被害人丁○○所駕駛之上開機車釀禍
    ，其有過失至屬灼然。又就被害人丁○○就本案車禍之責任
    言之，按閃光黃燈表示「警告」，車輛應減速接近，注意安
    全，小心通過，被害人丁○○騎乘機車接近上開交岔路口時
    ，竟未減速至安全範圍內，在未經煞車之狀況下（本案肇事
    路段無任何車輛之煞車痕，有道路交通事故現場圖、現場照
    片附卷可憑）通過肇事路口，致遭被告乙○○所駕駛之上開
    機車撞擊，其與有過失至為明顯；再被害人丁○○未佩戴安
    全帽，有道路交通事故現場圖、現場照片附卷可按，又其經
    警送醫急救，敏盛綜合醫院於案發當日18時31分，抽血檢驗
    其血液中酒精濃度含量為112m g/dl ，換算為呼氣酒精濃度
    含量為每公升0.56毫克，有該院生化檢驗報告單1 紙在卷足
    憑，其有違道路交通安全規則第88條第1 項第5 款、第114
    條第2 款之規定，就其違反該等規定言之，被害人丁○○同
    樣與有過失。台灣省桃園縣區車輛行車事故鑑定委員會鑑定
    意見書、台灣省車輛行車事故覆議鑑定委員會鑑定意見，均
    與本院上開見解相同（僅該二委員會漏未認定被害人丁○○
    未戴安全帽之與有過失事項），有台灣省桃園縣區車輛行車
    事故鑑定委員會95年10月5 日桃縣行字第0955202931號函送
    之鑑定意見書、台灣省車輛行車事故覆議鑑定委員會96年4
    月4 日府覆議字第096262 00842號函附卷可查，併此敘明。
    復查，被害人丁○○在敏盛綜合醫院急救並入加護病房續行
    治療後，於95年5 月30日至長庚紀念醫院林口分院急診、住
    院治療，後歷經至該分院入院、出院治療多次，現經診斷為
    癲癇症及外傷性腦出血後、交通性水腦症、術後，現仍遺有
    癲癇症、吞嚥併行動困難及智能退化而不能自理其日常生活
    等重大不治或難治之重傷，有敏盛綜合醫院診斷證明書、告
    訴代理人即被害人丁○○之子丙○○歷次所提長庚紀念醫院
    診斷證明書、96年12月24日（九六）長庚法字第一二一四號
    函存卷足參，是被害人丁○○因本件車禍受有重傷害足可認
    定，且案發迄今已將近2 年，辯護人辯稱被害人丁○○尚須
    持續觀察，始能判定是否屬重傷害云云，實無可採，是被告
    乙○○之過失行為與被害人丁○○之受重傷間具有相當因果
    關係，亦足堪認定，從而被告應負過失重傷害罪責。
二、核被告乙○○所為，係犯刑法第284 條第1 項後段之過失致
    重傷罪，聲請簡易判決處刑之檢察官雖認被告所犯係刑法第
    284 條第1 項前段之過失致輕傷罪，然已經檢察官論告時改
    論以刑法第284 條第1 項後段之過失致重傷罪，本院自毋庸
    再變更起訴法條。刑法第284 條第1 項後段係72年6 月26日
    以前修正之刑法條文，該條項之罰金刑，按罰金罰鍰提高標
    準條例第1 條前段之規定，提高（以銀元計）至十倍，而按
    95年6 月24日修正公布、自95年7 月1 日施行之刑法施行法
    第1 條之1 第2 項前段之規定，該條項之罰金刑，提高（以
    新台幣計）至卅倍，二者經適用後之罰金刑提高規定並無不
    同，應依刑法施行法第1 條之1 第1 項、第2 項前段之規定
    以提高罰金刑。修正刑法第33條第5 款規定罰金刑係新台幣
    1000元以上，以百元計算之，而修正前該條款規定罰金刑係
    銀元1 元以上，二者比較，以修正前該條款較有利於被告，
    自應適用行為時法。爰審酌被告乙○○於本案之過失因素、
    被害人丁○○與有過失因素、被害人丁○○之傷勢甚重、被
    告乙○○尚未與被害人丁○○之家屬達成和解等一切情狀，
    量處如主文所示之刑。被告乙○○所犯之罪及宣告刑，符合
    中華民國96年罪犯減刑條例之減刑條件，爰依法減刑之。被
    告經依法減刑後，符合諭知易科罰金之折算標準，被告於犯
    罪時之刑法第41條第1 項前段規定：「犯最重本刑為5 年以
    下有期徒刑以下之刑之罪，而受6 個月以下有期徒刑或拘役
    之宣告，因身體、教育、職業、家庭之關係或其他正當事由
    ，執行顯有困難者，得以1 元以上3 元以下折算一日，易科
    罰金。」又被告行為時之易科罰金折算標準，修正前罰金罰
    鍰提高標準條例第2 條（現已刪除）規定，就其原定數額提
    高為100 倍折算1 日，則被告行為時之易科罰金折算標準，
    應以銀元300 元折算1 日，經折算為新臺幣後，應以新臺幣
    900 元折算為1 日。惟95年7 月1 日修正公布施行之刑法第
    41條第1 項前段則規定：「犯最重本刑為五年以下有期徒刑
    以下之刑之罪，而受六個月以下有期徒刑或拘役之宣告者，
    得以新臺幣一千元、二千元或三千元折算一日，易科罰金。
    」比較修正前後之易科罰金折算標準，以95年7 月1 日修正
    公布施行前之規定，較有利於被告，則應依刑法第2 條第1
    項前段，適用修正前刑法第41條第1 項前段規定，定其折算
    標準。
據上論斷，應依刑事訴訟法第452 條、第299 條第1 項前段，刑
法第2 條第1 項、第284 條第1 項後段、修正前第41條第1 項前
段，修正前罰金罰鍰提高標準條例第2 條前段，刑法施行法第1
條之1 第1 項、第2 項前段，中華民國96年罪犯減刑條例第2 條
第1 項第3 款、第7 條、第9 條，判決如主文。
本案經檢察官徐文豪到庭執行職務
中    華    民    國    97    年    4     月    22    日
                    交通法庭審判長法    官  謝順輝
                                  法    官  陳心婷
                                  法    官  曾雨明
以上正本證明與原本無異。
如不服本判決，應於判決送達後10日內向本院提出上訴狀（應附
繕本），其未敘述上訴理由者，應於上訴期間屆滿後20日內補提
理由書狀於本院。
                                  書 記 官  施春祝
中    華    民    國    97    年    4     月    22    日
附錄法條：
中華民國刑法第284條第1項後段
（過失傷害罪）
因過失傷害人者，處 6 月以下有期徒刑、拘役或 5 百元以下罰
金，致重傷者，處1 年以下有期徒刑、拘役或5 百元以下罰金。


司法院資訊處製作；財團法人民間司法改革基金會備份。
